高雄高等行政法院判決　　　　　　　　　　　　　　　九十三年度訴字第三一一號
　　　　　　　　　　　　　　　.
　　原　　　告　甲○○
　　被　　　告　高雄市政府
　　代　表　人　乙○○市長
　　訴訟代理人　丁○○
　　　　　　　　丙○○
右當事人間因石油管理法事件，原告不服經濟部中華民國九十三年二月四日經訴字第
０九三０六二一一九二０號訴願決定，提起行政訴訟。本院判決如左︰
    主  文
原告之訴駁回。
訴訟費用由原告負擔。
    事  實
甲、事實概要：
    緣原告於高雄市鹽埕區○○○路二七三號經營萬利油行，營業項目為：「機油、
    馬達油、車用機油、齒輪油、煤油、錠子油、黃牛油、溶油等零售買賣。」並未
    經申請核准設置加油站，即擅自於前揭地點經營汽油零售業務。案經被告警察局
    刑警大隊於民國（下同）九十二年五月十九日十四時許，當場查獲原告配偶蔡蘇
    閃正為訴外人孫進福所駕駛之Ｙ五－四二六號計程車加油。被告乃以原告違反石
    油管理法第十七條第一項規定，並依同法第四十條第一項第二款及第二項之規定
    裁處原告罰鍰新台幣（下同）一百萬元，並將其供銷售之石油製品及所使用之加
    儲油設施器具為沒入之處分；原告不服，提起訴願，經遭決定駁回；遂提起本件
    行政訴訟。
乙、兩造聲明：
一、原告聲明求為判決：
（一）訴願決定及原處分均撤銷。
（二）訴訟費用由被告負擔。
二、被告聲明求為判決：
（一）原告之訴駁回。
（二）訴訟費用由原告負擔。
丙、兩造主張之理由：
一、原告起訴意旨略以：
    原告經核准領取營利事業登記證，經營「萬利油行」，係合法經營潤滑油、機油
    、溶劑油等零售買賣之礦油商，確實依營業項目內規定從事行業，並無出售汽油
    之情事，而本件被查獲時，原告確係為孫進福所駕駛之汽車加入溶劑油而非汽油
    ，被查扣之油品為溶劑油並非汽油，此可傳喚中國石油股份有限公司（下稱中油
    公司）檢驗油品之人與原告對質，查明真相；是被告之處罰顯有違誤。
二、被告答辯意旨略以：
（一）按「經營汽油、柴油或供車輛使用之液化石油氣之零售業務者，應設置加油站
      、加氣站或漁船加油站。」；「有下列各款情事之一者，處新台幣一百萬元以
      上五百萬元以下罰鍰：．．．二、違反第十七條第一項或第二項規定，經營汽
      、柴油或供車輛使用之液化石油氣零售業務。．．．前項供銷售或自用之石油
      製品及所使用之加儲油（氣）設施器具，沒入之。」為石油管理法第十七條第
      一項前段及同法第四十條第一項第二款及第二項所明定。
（二）原告未經核准設置加油站，擅自非法經營汽車零售業務，案經被告警察局刑警
      大隊於九十二年五月十九日十四時十分許，當場查獲原告配偶正為訴外人孫進
      福所駕駛之車號Ｙ五－四二六計程車加油，且其違法經營油品零售業務之事實
      ，業經原告、蔡蘇閃、孫進福於調查中坦承不諱，是原告之違章事實明確。
（三）被告警察局刑警大隊於現場查扣之物品除加油漏斗鐵桶一個，尚有汽油三百公
      升，該油品並經採樣由中油公司煉製研究所產品研究組於九十二年五月二十九
      日做成編號ＦＵ00000000號檢驗報告，確認為汽油。以上事證足憑認
      定原告未經核准設置加油站，違法經營汽油零售業務，有違反石油管理法第十
      七條第一項規定，被告依據同法第四十條第一項第二款及第二項規定，對原告
      處罰鍰一百萬元，並將供銷售之石油製品及所使用之加儲油設施器具沒入之處
      分，並無違誤。
    理  由
一、按「經營汽油、柴油或供車輛使用之液化石油氣之零售業務者，應設置加油站、
　　加氣站或漁船加油站。」「經營加油站、加氣站或漁船加油站業務者，應向直轄
  　市、縣（市）主管機關申請核准設站；設站完成並經直轄市、縣（市）主管機關
 　 審查合格，報請中央主管機關核發加油站、加氣站或漁船加油站經營許可執照後
    ，始得營業。」「有下列各款情事之一者，處新台幣一百萬元以上五百萬元以下
    罰鍰：．．．二、違反第十七條第一項或第二項規定，經營汽、柴油或供車輛使
    用之液化石油氣零售業務。」「前項供銷售或自用之石油製品及所使用之加儲油
    （氣）設施器具，沒入之。」石油管理法第十七條第一項前段、第二項、第四十
    條第一項第二款及第二項定有明文。
二、經查，原告於高雄市鹽埕區○○○路二七三號經營萬利油行，營業項目為：「機
    油、馬達油、車用機油、齒輪油、煤油、錠子油、黃牛油、溶油等零售買賣。」
    並未經申請核准設置加油站，即擅自於前揭地點經營汽油零售業務。案經被告警
    察局刑警大隊於九十二年五月十九日十四時許，當場查獲原告配偶蔡蘇閃正為訴
    外人孫進福所駕駛之Ｙ五－四二六號計程車加油。被告乃以原告違反石油管理法
    第十七條第一項規定，並依同法第四十條第一項第二款及第二項之規定裁處原告
    罰鍰一百萬元，並將其供銷售之石油製品及所使用之加儲油設施器具為沒入處分
    之事實，有原告高市建二商字第五八三六六號營利事業登記證、中油公司煉製研
    究所產品研究組九十二年五月二十九日檢驗報告、被告警察局刑警大隊第六隊於
    現場所拍攝之照片、被告九十二年十月七日高市府建四字第０九二００五四二三
    七號處分書等附於原處分卷可稽，且分別經兩造陳明在卷，洵堪認為真實。
三、原告主張本件為警查獲時，係為車輛添加溶劑油而非汽油云云；惟按「本法用詞
    之定義如下：一、石油：指石油原油、瀝青礦原油及石油製品。．．．四、石油
    製品：指石油經蒸餾、精煉或摻配所得，以能源為主要用途之製品，包括汽油、
    柴油、煤油、輕油、液化石油氣、航空燃油及燃料油。．．．」；「前項第一款
    、第四款及第五款所定石油製品之認定基準，由中央主管機關會商有關機關訂定
    並公告之。」石油管理法第二條第一項第一款、第四款及第二項定有明文。經濟
    部依上開規定則以九十年十二月二十六日經濟部（九０）能字第０九００四六二
    七八九０號函公告石油製品認定基準，依該認定基準附表一，就「汽油」之認定
    基準公告，係指符合下列各項之一者：一、主要成分為石油精煉之碳氫化合物之
    混合物，其蒸餾出百分之十之溫度在攝氏七十五度以下，蒸餾出百分之九十之溫
    度在攝氏一百九十度以下，蒸餾出百分之十至百分之九十間之溫度差在攝氏四十
    度以上，依研究法測定之辛烷值在七十以上者。二、前項油品中，摻有其他油品
    或化學品之混合物，可供火星著火式內燃機作為燃料者。三、主要成分為具有揮
    發性之碳氫化合物或含氧碳氫化合物，用之於火星著火式內燃機作為燃料者。四
    、精煉石油之蒸餾混合物，符合研究法辛烷值為八十以上，可供螺旋槳飛機作為
    燃料者。五、前項油品中，摻有其他油品或化學品之混合物，可供螺旋槳飛機作
    為燃料者而言。經查，本件係被告警察局刑警大隊接獲檢舉，會同中油公司高雄
    營業處人員，於九十二年五月十九日至原告所經營之萬利油行，當場查獲原告之
    配偶蔡蘇閃正為訴外人孫進福所駕駛之Ｙ五－四二六號計程車進行加油，及疑似
    裝有汽油之鐵桶二桶，經現場採樣查扣之油品，交由中油公司煉製研究所檢驗，
    依中油公司煉製研究所以九十二年五月二十九日編號ＦＵ00000000號檢
    驗報告所示採樣油品之主要成分為具有揮發性之碳氫化合物或含氧碳氫化合物，
    如用之於火星著火式內燃機作為燃料者，則為汽油等情，亦有經濟部取締違法經
    營油品會報執行小組配合警方取締地下油行現場查獲物品登記、被告警察局扣押
    物品目錄表、扣押物品收據及前揭中油公司檢驗報告、原告油行現場照片等影本
    附原處分卷足佐。又訴外人孫進福即營業小客車司機於被告警察局刑警大隊調查
    時亦稱：「我於九十二年五月十九日十四時二十分，駕駛營業小客車車號Ｙ五─
    四二六號，在高雄市鹽埕區○○○路二七三號，由蔡蘇閃為我加汽油。」「我共
    加二十公升汽油，每公升以壹拾伍元。」等語，足見原告所販售者為汽油無訛，
    是原告前揭主張，要屬卸責之詞，並不足採。又依上開事證已足證查獲扣押油品
    確屬汽油並非溶劑油，則原告請求與中油公司檢驗人員對質，本院認無必要。從
    而，被告以原告有未經核准設置加油站而經營汽油之銷售業務之行為，即堪認定
    。
四、綜上所述，原告之主張並無可採，則被告以原告違反石油管理法第十七條第一項
    規定，依同法第四十條第一項第二款及第二項規定裁處原告最低額之一百萬元罰
    鍰，並沒入供銷售之石油製品及所使用之加儲油（器）設施器具，並無違誤；訴
    願決定予以維持，亦無不合；原告起訴意旨求為均予撤銷，為無理由，應予駁回
    。又本件事證已臻明確，兩造其餘攻擊防禦方法，均與本判決基礎無涉，爰無逐
    一論述必要，附此敘明。
五、據上論結，本件原告之訴為無理由，依行政訴訟法第一百九十五條第一項後段、
    第九十八條第三項前段，判決如主文。
中　　　華　　　民　　　國    九十三　　年　  　七　　　月　　　九　　　日
                              高雄高等行政法院第三庭
                                          審判長法官   江幸垠
　      　　　　　　　　　　　            法      官   林石猛
     　   　　　　　　　　　　　          法      官   戴見草
右為正本係照原本作成。
如不服本判決，應於判決送達後二十日內向本院提出上訴書狀，其未表明上訴理由者
，應於提起上訴後二十日內向本院提出上訴理由書（須按對造人數附繕本）；如於本
判決宣示或公告後送達前提起上訴者，應於判決送達後二十日內補提上訴理由書（須
附繕本）。未表明上訴理由者，逕以裁定駁回。
提起上訴應預繳送達用雙掛號郵票七份（每份三十四元）。
中　　　華　　　民　　　國    九十三　　年　  　七　　　月　　　九　　　日
                                          法院書記官   嚴寶明
